臺灣士林地方法院民事判決　九十一年度再易字第一○號
　　再審原告　　甲○○
　　法定代理人　陳禮中
右當事人間再審事件，本院判決如左：
　　主　　　文
再審之訴駁回。
再審訴訟費用由再審原告負擔。
　　事實及理由
一、再審原告主張詳如附件「民事聲請再審狀」所載。本件未經言詞辯論，再審被告
　　無任何聲明及陳述。
二、本件再審原告係以本院九十年度簡上字第九六號確定判決，有民事訴訟法第四百
　　九十六條第一項第一款「適用法規顯有錯誤」、第九款「為判決基礎之證物係偽
　　造或變造者」、第四百九十七條「足影響於判決之重要證物，漏未斟酌者」等事
　　由，提起再審之訴，惟查：
　(一)按民事訴訟法第四百九十六條第一項第一款所謂適用法規顯有錯誤，應以確定判
　　決違背法規或現存判例解釋者為限，若在學說上諸說併存尚無法規判解可據者，
　　不得指為用法錯誤（最高法院五十七年台上字第一○九一號判例），本件再審原
　　告主張原判決「適用公務員退休法責任」錯誤，羅列公務員退休法第九條、第十
　　四條規定，並陳述：「上法規定是權責機關之責，原告無請領退休金之權利，退
　　後一步言，來個張冠李戴，把被告之過錯嫁給原告，約在八十六年三月十日獲得
　　退休金明細表一號證在卷，六十三年七月一日至六十五年六月三十日保一總隊俸
　　額支給數及各項支給標準表，才知退休金證書等被扣押，此有保人字第八六○二
　　九二七為補證十號」云云，究其內容，實係針對再審原告得否主動請領退休金、
　　有無不可抗力之事實為爭執，並非對原判決適用法規錯誤之指摘，自難謂符合民
　　事訴訟法第四百九十六條第一項第一款之要件。至再審起訴狀一、(三)所載：「退
　　休金是國家給予退休人員酬勞養老基金，退休法是國家公法所規定，六十三年時
　　銓敘部委託臺灣省審查委員會核計退休金，因弊端收回歸銓敘部，權責機關無權
　　核計退休金」云云，再審原告並未敘明有何違背法規或現存判例之處，且核其內
　　容亦與適用法規無涉，自不得執此據為再審理由。
　(二)次按以民事訴訟法第四百九十六條第一項第九款所定「為判決基礎之證物，係偽
　　造或變造」情形，提起再審之訴者，以宣告有罪之判決已確定，或其刑事訴訟不
　　能開始或續行，非因證據不足為要件，同法第四百九十六條第二項定有明文。本
　　件再審原告雖主張，被上訴人變造為判決基礎之證物，為其提起再審之訴之原因
　　事實，惟並未舉出任何相關人員因偽造公文書經宣告有罪判決確定，或刑事訴訟
　　因證據不足，致不能開始或續行情事之陳述及證明。依上開說明，再審原告自不
　　得據以提起再審之訴。
　(三)又按民事訴訟法第四百九十七條所稱「足影響於判決之重要證物，漏未斟酌者」
　　，則係當事人於前訴訟程序已經提出，第二審確定判決未於理由中斟酌者而言。
　　本件再審原告所主張之「證物」係指原告於前審起訴時所提出之「證一：公務人
　　員退休人甲○○一次退休金計算表」、「證三：保一總隊俸額支給數及各項給予
　　支給標準表」等二項證物，惟查前開證物，原判決依據其法律見解及所適用之法
　　規，斟酌後認與判決結果無涉，並已於理由中敘明，並非未經斟酌，是再審原告
　　既於前審訴訟程序即提出前開證物，且已經原確定判決於理由中加以斟酌，其復
　　以之作為再審理由，與前述民事訴訟法第四百九十七條要件亦有未合。
　(四)至再審起訴狀四所載言詞辯論事項，請被告提出原告自願退休申請書舉證云云，
　　仍係就原審已確定之事實再為爭執，亦不符聲請再審之相關規定。
三、綜上所述，本件再審原告主張之事實，並無民事訴訟法第四百九十六條第一項第
　　一款、第九款、第四百九十七條所規定之情形，再審原告執上開理由提起本件再
　　審之訴，顯無理由，爰不經言詞辯論，逕以判決駁回。
四、依民事訴訟法第五百零二條第二項、第七十八條判決如主文。
中　　　華　　　民　　　國　　九十一　　年　　　九　　　月　　　九　　　日
　　　　　　　　　　　　　　　　　　臺灣士林地方法院民事第二庭
~B審判長法官　李玉卿
~B法　　　官　周明鴻
~B法　　　官　王本源
右為正本係照原本作成。
本判決不得上訴。
中　　　華　　　民　　　國　　九十一　　年　　　九　　　月　　　十　　　日
~B法院書記官　翁禎謙
